【裁判字號】    90,易,410
【裁判日期】    900406
【裁判案由】    竊盜
【裁判全文】
臺灣臺南地方法院刑事判決                            九十年度易字第四一號
    公  訴  人  臺灣臺南地方法院檢察署檢察官
    被      告  己○○
    選任辯護人  黃進祥
                江順雄
右列被告因竊盜案件，經檢察官提起公訴（八十九年度偵字第一三○四二號），本院
判決如左：
    主  文
己○○竊盜，累犯，處有期徒刑壹年伍月，應於刑之執行前，令入勞動場所強制工作
參年。
    事  實
一、己○○曾於民國六十三年間犯竊盜罪，經臺灣高等法院判決有期徒刑一年六月，
    並於刑之執行前強制工作，經強制工作後免其刑之執行；又於七十年間犯竊盜罪
    ，經臺灣雲林地方法院判決有期徒刑一年，並於刑之執行前強制工作，於七十一
    年六月八日確定，並於七十六年十一月十八日強制工作後免刑之繼續執行；另於
    七十八年再犯竊盜罪，經臺灣高雄地方法院判決有期徒刑一年六月，並於刑之執
    行前強制工作，於七十八年五月二十九日確定，於八十一年七月三十一日入監執
    行，於八十一年十一月九日執行完畢，再於八十二年間犯竊盜罪，經臺灣高等法
    院臺南分院判決有期徒刑一年，並於刑前強制工作三年；繼於八十四年間再犯竊
    盜罪，經本院判決有期徒刑一年，於八十七年一月二十七日入監執行，於八十八
    年一月一日執行完畢，猶不知悔改，竟基於意圖為自己不法所有之犯意，於八十
    九年十一月十二日上午十時許，在臺南縣仁德鄉田厝村王船普渡場，竊取被害人
    戊○○之皮包，破壞戊○○該皮包之支配、持有關係，而建立自己對該皮包之支
    配持有關係．嗣因己○○於竊取戊○○之皮包得手後，欲放入自己口袋內時，為
    戊○○發現後大聲喊叫，民眾乃合力將己○○逮捕。
二、案經臺南縣警察局歸仁分局報告臺灣臺南地方法院檢察署檢察官偵查起訴。
    理  由
壹、有罪部分：
一、訊據被告己○○於本院審理時坦承竊取戊○○之財物等情無訛（見本院九十年三
    月十三日審理筆錄），核與被害人戊○○於警訊中所指述：「於八十九年十一月
    十二日十時左右，在田厝村普渡場，我在休息時感覺有人在偷我皮包，我一回頭
    就發現一名中年男子將我的皮包正要放入上衣口袋內」，「我是今天在田厝村普
    渡場協助工作，正在人擠人時，突然感覺有人在偷我皮包，我一回頭，就看見乙
    名中年男子將我的皮包正要塞入上衣口袋內，我就喊捉小偷」等語之情節相符（
    見臺南縣警察局歸仁分局警卷八十九年十一月十二日偵訊筆錄），此外，復有扣
    押書、贓物認領保管單各一紙在卷可憑，被告犯行堪予認定，應依法論科。
二、按竊盜罪既遂與未遂之區別，應以所竊之物已否移入自己權力支配之下為標準。
    若已將他人財物移歸自己所持，即應成立竊盜既遂罪；又上訴人所竊之樹木，既
    經砍伐倒地，不得謂非已移入於自己實力支配之下，其竊盜行為即已完成，自難
    因其贓木尚未搬離現場，而謂為竊盜未遂，最高法院十七年上字第五○九號、四
    十九年臺上字第九三九號分別著有判例可資參照。是本件被告於竊取被害人戊○○之皮包後，竊盜之行為即已完成，亦即，被告已建立自己對該皮包之支配持有
    關係，至事後為被害人發現正將所竊得之物放入自己之口袋內，與既、未遂之判
    斷尚屬無涉。核被告意圖為自己不法之所有，而竊取他人之物，所為係犯刑法第
    三百二十條第一項之竊盜罪。復查被告有多次前科，最近一次因竊盜案件，經本
    院判決有期徒刑一年，於八十八年一月一日執行完畢，於刑之執行完畢五年內再
    犯本案，為累犯，應依刑法第四十七條之規定加重其刑。爰審酌被告素行不良，
    犯罪之動機、目的係貪圖不法利益、手段、所得利益、所生危害非微、惟犯罪後
    態度尚佳等一切情狀，處如主文所示之刑，以資懲儆。又被告曾於民國六十三年
    間犯竊盜罪，經臺灣高等法院判決有期徒刑一年六月，並於刑之執行前強制工作
    ，經強制工作後免其刑之執行；又於七十年間犯竊盜罪，經臺灣雲林地方法院判
    決有期徒刑一年，並於刑之執行前強制工作，於七十一年六月八日確定，並於七
    十六年十一月十八日強制工作後免刑之繼續執行；另於七十八年再犯竊盜罪，經
    臺灣高雄地方法院判決有期徒刑一年六月，並於刑之執行前強制工作，於七十八
    年五月二十九日確定，於八十一年七月三十一日入監執行，於八十一年十一月九
    日執行完畢，再於八十二年間犯竊盜罪，經臺灣高等法院臺南分院判決有期徒刑
    一年，並於刑前強制工作三年；繼於八十四年間再犯竊盜罪，經本院判決有期徒
    刑一年，於八十七年一月二十七日入監執行，於八十八年一月一日執行完畢，其
    多次竊盜犯行，有臺灣臺南地方法院檢察署刑案資料查註紀錄表及臺灣高等法院
    被告全國前案紀錄表在卷可按，足認被告確有犯罪之習慣，爰並諭知被告應於刑
    之執行前，令入勞動場所強制工作三年，以矯正其竊盜之犯行。
貳、無罪部分：
一、公訴意旨另以：被告己○○基於意圖為自己不法所有之概括犯意，於八十九年十
    一月十二日上午九時許、九時三十分許、九時四十分許及十時許，在臺南縣仁德
    鄉田厝村王船普渡場，連續竊取告訴人甲○○之機車行照、駕照、健保卡及新臺
    幣（下同）一萬一百二十元，告訴人丁○○之身分證、機車行照、駕照、健保卡
    及二千九百元，告訴人乙○之行照、駕照、健保卡、五百元及告訴人丙○○之六
    千元，因被告於同日上午十時許在上開普渡場竊取戊○○之皮包失風被捕，因認
    被告對上開被害人所失竊之物亦涉犯刑法三百二十條第一項之竊盜罪嫌。
二、按犯罪事實應依證據認定之，無證據不得推定其犯罪事實；又不能證明被告犯罪
    者，應諭知無罪之判決，刑事訴訟法第一百五十四條、第三百零一條第一項分別
    定有明文。又認定不利於被告之事實，須依積極證據，苟積極證據不足為不利於
    被告事實之認定，即應為有利於被告之認定，更不必有何有利之證據；而告訴人
    之告訴，本以使被告受刑事追訴為目的，故其陳述是否與事實相符，自應調查其
    他證據，以資審認；認定犯罪事實所憑之證據，雖不以直接證據為限，間接證據
    亦包括在內；然而無論直接或間接證據，其為訴訟上之證明，須於通常一般之人
    均不致有所懷疑，而得確信其為真實之程度者，始得據為有罪之認定，倘其證明
    尚未達到此一程度，而有合理之懷疑存在時，事實審法院復已就其心證上理由予
    以闡述，敘明其如何無從為有罪之確信，因而為無罪之判決，尚不得任意指為違
    法，最高法院三十年上字第八一六號判例、同院五十二年臺上字第一三００號及
    七十六年臺上字第四九八六號判例分別著有判例可資參照。
三、本件公訴人認被告己○○涉有連續竊盜罪嫌，無非係以告訴人於警訊中所陳述之
    情節為論述之唯一依據。訊據被告堅詞否認有何連續竊盜之犯行，辯稱：「我只
    有偷戊○○的皮包」等語（見本院九十年三月十二日訊問筆錄、九十年三月二十
    二日審理筆錄）。
四、經查：告訴人林清詰於警訊中陳稱：「我在王船停放場看王船，並隨王船要逛村
    莊，剛走出圍牆時，我用手摸我褲子後口袋時，才發現皮包被竊。當時有很多人
    所以未注意」，「因該人被村民查獲時並承認是他竊取的，所以我才能確定是他
    」云云（見臺南縣警察局歸仁分局警卷八十九年十一月十二日偵訊筆錄）；告訴
    人丁○○於警訊中陳稱：「因現場人潮很多，船上人員不時丟下米包、糖包等東
    西讓民眾撿，竊賊可能利用場面混亂之際從我褲子後口袋竊走皮包，隔沒多久（
    約二分鐘）我發現皮包被竊後，我即叫現場的電子花車廣播要民眾提防扒手」，
    「因該人被村民查獲時在現場有坦誠是他竊取的，所以我才能確定是他偷我的皮
    包」云云（見警卷同日筆錄）；告訴人乙○於警訊中陳稱：「就在這時郭某從我
    身旁經過並有碰撞到我身體，之後我覺得身上好像少了些東西，才發覺財物遭郭
    某竊走，且不久警方與其工作人員查獲到郭某時，郭某於當場亦有表明有向我竊
    取財物，所以我能確定是郭某竊走我的財物」云云（見警卷同日筆錄）；告訴人
    丙○○於警訊中陳稱：「當時己○○是從我身旁走近後，出手從我左邊褲口袋內
    竊走六千元的。沒有看見現場除了己○○外有其共犯」云云（見警卷同日筆錄）
    ，惟當時被告於其口袋中所搜出之物，僅有告訴人戊○○之皮包，並未有其他告
    訴人所遺失之物，且各告訴人所遺失之物品分別為：告訴人甲○○之機車行照、
    駕照、健保卡及一萬一百二十元，告訴人丁○○之身分證、機車行照、駕照、健
    保卡及二千九百元，告訴人乙○之行照、駕照、健保卡、五百元及告訴人丙○○
    之六千元，且被告係單獨行竊，未有其他共犯，業據告訴人丙○○陳述無訛（見
    警卷同日筆錄），核與被告於本院審理時所供述其僅係一人行竊相符（見本院九
    十年三月十三日訊問筆錄），益徵被告既未有其他共犯共同行竊，而揆諸上開物
    品之數量非鮮，參以被告亦確係當場遭人所查獲，其身上亦均未發現有上開物品
    等情以觀，足證就被告是否確有竊取前揭物品之事實，其為訴訟上之證明，於通
    常一般之人均已有所懷疑，而無法達到確信告訴人所述為真實之程度，故其證明
    既尚未達到此一程度，而有合理之懷疑存在，應為被告有利之認定；且各該告訴
    人之告訴，本以使被告受刑事追訴為目的，故其陳述既與事實尚屬有間，已如前
    述，尚難僅憑各該告訴人之指述，即遽為被告不利之認定。且衡諸常情，被告既
    於本院審理時對竊取戊○○之皮包等情均坦承不諱，又何須否認竊取其他告訴人
    之財物？益徵被告所陳述未竊取其他告訴人之物等情，尚非不可採信。
五、綜上所述，被告上開所辯尚非全屬無據，而與常理相違，洵堪採信。是本件依調
    查所得證據尚不足以證明被告己○○確有右述犯行，揆諸首開說明，犯罪尚屬不
    能證明，本應為無罪之判決，然公訴意旨認此與前揭論罪科刑部分有連續犯之裁
    判上一罪關係，故爰不另為無罪之諭知，併此敘明。
據上論斷，應依刑事訴訟法第二百九十九條第一項前段，竊盜犯贓物犯保安處分條例
第三條第一項第一款，刑法第三百二十條第一項、第四十七條，罰金罰鍰提高標準條
例第一條前段，判決如主文。
本案經檢察官陳俊秀到庭執行職務。
中    華    民    國      九十      年      四        月        六      日
                              臺灣臺南地方法院刑事第二庭
                                  審判長法官  侯明正
                                        法官  鍾邦久
                                        法官  黃翰義
右正本證明與原本無異。
如不服本判決應於送達後十日內向本院提出上訴狀。
                                      書記官  陳金堂
中    華    民    國      九十      年      四        月        六      日
附錄本案論罪科刑法條全文：
刑法第三百二十條第一項：
意圖為自己或第三人不法之所有，而竊取他人之動產者，為竊盜罪，處五年以下有期
徒刑、拘役或五百元以下罰金。


司法院資訊處製作；財團法人民間司法改革基金會備份。
